【裁判字號】    99,抗,251
【裁判日期】    990308
【裁判案由】    聲請具保停止羈押
【裁判全文】
臺灣高等法院刑事裁定                   99年度抗字第251號
抗  告  人
即  被  告  甲○○
選任辯護人  王東山律師
            許富雄律師
上列抗告人因違反毒品危害防制條例案件，不服臺灣台北地方法
院於中華民國99年1月29日所為聲請具保停止羈押裁定（99 年度
聲字第35號、第144號），提起抗告，本院裁定如下：
    主  文
抗告駁回。
    理  由
一、被告甲○○因涉嫌違反毒品危害防制條例案件，前經原審法
    院訊問後，認其犯罪嫌疑重大，且其所犯之罪為最輕本刑 5
    年以上有期徒刑之罪，有刑事訴訟法第101條第1項第3 款之
    情形，非予羈押，顯難進行審判而有羈押之必要，自民國98
    年8月20日起執行羈押，並於98年11月20日、99年1月20日各
    延長羈押期間2月在案。
二、抗告意旨略以：本案並無羈押之必要性，且羈押被告是最後
    手段，若有與羈押同等有效但干預權利較輕之手段，應選擇
    該其他手段，而不得率予羈押。原裁定抵觸釋字第392 號解
    釋、第665 號解釋，並違反無罪推定原則及比例原則，原裁
    定未敘明抗告人有何顯難進行審判、執行之具體情形，顯有
    理由不備。本件抗告人矢口否認有運輸第二級毒品之犯行，
    此乃抗告人防禦權之行使，聲請調查證據亦屬其訴訟上正當
    權利，原裁定何能據此認定有逃避審判及日受執行之慮，而
    具有逃亡之虞之相當理由？本案業已宣判，案情已臻明朗，
    應調查之證據，證人亦已調查完畢，原裁定未敘明駁回聲請
    之心證過程及理由，顯有不周。又警方為求績效，採取非常
    危險行為不當逮捕之手段，抗告人在高速行駛中根本無從知
    悉警方身分，抗告人絕無逃亡、拒捕之實，此均可調閱當時
    監控錄影帶，或當日員警對質，以示公理，抗告人家有年邁
    母親，身體違恙，抗告人公司種種要事，需待抗告人處理，
    請准予撤銷原裁定，先行讓抗告人交保云云。
三、按「被告經法官訊問後，認為犯罪嫌疑重大，而有下列情形
    之一，非予羈押，顯難進行追訴、審判或執行者，得羈押之
    ︰1、逃亡或有事實足認為有逃亡之虞者。2、有事實足認為
    有湮滅、偽造、變造證據或勾串共犯或證人之虞者。 3、所
    犯為死刑、無期徒刑或最輕本刑為5 年以上有期徒刑之罪者
    」，刑事訴訟法第101 條第1項第1款、第2款、第3款分別定
    有明文。次按羈押被告之目的，其本質上在確保訴訟程序得
    以順利進行、或為確保證據之存在與真實、或為確保嗣後刑
    之執行，而對被告所實施剝奪其人身自由之強制處分，而被
    告有無羈押之必要，法院僅須審查被告犯罪嫌疑是否重大、
    有無羈押之原因、以及有無賴羈押以保全偵查、審判或執行
    之必要，由法院就具體個案情節予以斟酌決定，如就客觀情
    事觀察，法院許可羈押之裁定，在目的與手段間之衡量並無
    明顯違反比例原則情形，即無違法或不當可言；且關於羈押
    原因之判斷，尚不適用訴訟法上之嚴格證明原則。而所謂羈
    押之必要性，係由法院就具體個案，依職權衡酌是否有非予
    羈押顯難保全證據，或難以遂行訴訟程序者為其準據。被告
    縱屬犯罪嫌疑重大，且具有法定羈押原因，若依比例原則判
    斷，並無羈押之必要者，固應為停止羈押之裁定，或改以其
    他干預被告權利較為輕微之強制處分；反之，被告仍需受拘
    束身體自由之不利益強制處分。亦即，有無羈押之必要性，
    得否具保、責付、限制住居而停止羈押，應由事實審法院審
    酌被告各情，依相關規定審慎衡酌之。
四、經查：
  (一)被告甲○○涉犯毒品危害防制條例第4條第2項製造、運輸第
    二級毒品犯行，業據被告於原審審理中業已坦承其有製造第
    二級毒品未遂之行為，並有製毒原料、工具及第二級毒品甲
    基安非他命等物扣案可稽，況被告所犯上開罪行，為最輕本
    刑為5年以上有期徒刑之罪，並業經原審於 99年2月9日以98
    年度重訴字第20號判決以被告甲○○共同製造第二級毒品，
    判處有期徒刑10年在案，有判決影本在卷可佐，足認被告犯
    嫌重大。被告既因已於原審受重刑之諭知，因犯罪情節非輕
    ，刑度亦重，客觀上增加被告逃亡之動機，可預期其逃匿以
    規避審判程序之進行及刑罰之執行之可能性甚高，再酌以被
    告先前於經警埋伏監控期間即有欲駕車離去試圖逃避之舉，
    亦經原審於上開判決事實欄記載明確，有事實足認為有逃亡
    之虞，若命被告具保、責付或限制住居等侵害較小之手段，
    均不足以確保審判或執行程序之順利進行，非予羈押，國家
    追訴及刑罰權即有難以實現之危險。本院參諸被告人權保障
    及公共利益之均衡維護，且本案仍於本院審理中，認被告於
    現階段之訴訟程序中，尚難有何羈押以外之方法代替之，而
    有羈押之必要，符合羈押要件。又抗告人所指其在第一審否
    認有運輸第二級毒品犯行、警方在監控期間不當之手法之事
    由，均屬法院實體審判事項，與羈押之原因是否存在要屬二
    事，委無可採，附此敘明。
  (二)原審法院經具體審酌前揭各情，乃認依現實情狀，若非將被
    告延長羈押，顯難進行後續之審判程序或將來之執行，且難
    期真實之發現，既仍無從以具保之方式替代羈押之執行，足
    認羈押被告之法定事由仍均存在，羈押之必要性並未消滅，
    而予裁定被告延長羈押，經核尚無目的與手段間輕重失衡之
    情形，亦無明顯違反比例原則之情事，依法並無不當，核屬
    原審審判職權之適法行使。本件抗告意旨無非係對原審法院
    適法之職權行使，及原裁定已說明論述之事項，徒憑己見再
    事爭執，且並無符合或提出證據資料足以證明符合刑事訴訟
    法第114條各款情形，是本件抗告為無理由，應予駁回。
據上論結，應依刑事訴訟法第412條，裁定如主文。
中    華    民    國    99    年    3     月    8     日
                  刑事第十七庭  審判長法  官  王聰明
                                      法  官  陳憲裕
                                      法  官  黃雅芬
以上正本證明與原本無異。
不得再抗告。
                                      書記官  鄭雅云
中    華    民    國    99    年    3     月    8     日

司法院資訊處製作；財團法人民間司法改革基金會備份。
